ACORDAO-COMPLETO-2578774

ACÓRDÃO DE RELAÇÃO

ACÓRDÃO DE RELAÇÃO 638/2023 ATA 13/2023 - PLENÁRIO

Acórdão 638/2023-TCU-Plenário
VISTOS e relacionados estes autos de monitoramento do Acórdão 924/2020-TCU-Plenário, relator Ministro Raimundo Carreiro, por meio do qual o Colegiado, nos autos do levantamento realizado pela então denominada Secretaria de Fiscalização de Tecnologia da Informação (Sefti) com o intuito de coletar informações de contratações de TI do Banco do Brasil (BB) , da Caixa Econômica Federal (Caixa) e da empresa BB Tecnologia e Serviços (BBTS) , no período de 2013 a 2017, expediu as seguintes recomendações às aludidas entidades:
9.2.1 na elaboração do plano anual de suas auditorias internas, considerem os critérios de risco apontados nesse levantamento e as contratações selecionadas com base nesses critérios; 
9.2.2 incluam em seus sistemas informatizados utilizados nos processos de planejamento e gestão das contratações as informações referentes aos responsáveis pelo planejamento das contratações e aprovação das licitações, justificativas para contratação direta, e signatários dos contratos, no intuito de aperfeiçoar os processos e melhorar sua auditabilidade;
Considerando os pareceres uniformes exarados pela Sefti às peças 72-74 e 81-83, a conterem as seguintes conclusões com relação:
i) ao Banco do Brasil:
i.1) vários dos critérios de risco apontados no item 9.2.1 do Acórdão 924/2020-TCU-Plenário vêm sendo utilizados nas auditorias realizadas pelo BB nos últimos anos, embora os referidos critérios não tenham sido encontrados nos planos anuais de auditoria do Banco (PAINT) ;
i.2) telas do sistema de gestão de contratação evidenciam as informações especificadas na recomendação do item 9.2.2;
ii) ao BB Tecnologia e Serviços:
ii.1) não foram encontrados planos de auditorias anuais, os quais deveriam contar com os critérios de riscos apontados no item 9.2.1 do Acórdão 924/2020-TCU-Plenário, apesar de referidos critérios de riscos estarem sendo considerados em suas auditorias;
ii.2) as imagens enviadas pela BBTS sugerem que as informações requeridas no item 9.2.2 do Acórdão 924/2020-TCU-Plenário foram implementadas em seu sistema de gestão de contratação;
iii) à Caixa Econômica Federal:
iii.1) as medidas da Caixa sugerem a implementação da recomendação do item 9.2.1, uma vez que os onze contratos auditados pela unidade jurisdicionada são, no rol elaborado pela equipe de levantamento, os de maior risco, significando que a Diretoria de Auditoria Interna da Caixa considerou os riscos apontados na seleção da amostra de contratos que seriam auditados. Além disso, a ferramenta desenvolvida considera esses riscos para futuras seleções pela própria estatal; e
iii.2) as medidas da Caixa sugerem a implementação da recomendação do item 9.2.2, uma vez que foram estabelecidas telas do sistema SILIC que apresenta os responsáveis pelo planejamento das necessidades de contratação e sua aprovação, com o nome e matrícula do empregado Caixa e, da mesma forma, foi apresentada tela do sistema SICLG com campo específico que identifica nome, matrícula e CPF do empregado Caixa e nome e CPF do representante do fornecedor que assina o contrato, bem como campo para a disponibilização do documento de autorização para deflagração da licitação ou autorização para contratações diretas;
	Considerando que a nova documentação acostada aos autos pelo Banco do Brasil às peças 75, 77 e 79 não logrou comprovar a implementação integral do item 9.2.1 do Acórdão 924/2020-TCU-Plenário, na medida em que o PAINT 2023 foi aprovado pelo Conselho de Administração sem incluir os cinco critérios de risco apontados naquela Deliberação;
	Considerando que, no que se refere à determinação contida no item Acórdão 924/2020-TCU-Plenário no sentido de que as três entidades disponibilizem informações atualizadas referentes a seus contratos no Sistema Integrado de Administração de Serviços Gerais - Siasg, o Tribunal proferiu, no bojo do TC Processo 018.957/2017-0, o Acórdão 585/2023-TCU-Plenário, relator Ministro Augusto Nardes, prorrogando em 180 dias o prazo para cumprimento da medida;
	ACORDAM os Ministros do Tribunal de Contas da União, reunidos em sessão do Plenário, com fundamento no art. 143, III, do RI/TCU, em:
	a) considerar que o Banco do Brasil S.A. implementou parcialmente a recomendação do item 9.2.1 e implementou a recomendação do item 9.2.2 do Acórdão 924/2020-TCU-Plenário;
	b) considerar que a Caixa Econômica Federal implementou as recomendações dos itens 9.2.1 e 9.2.2 do Acórdão 924/2020-TCU-Plenário;  
	c) considerar que a BB Tecnologia e Serviços implementou parcialmente a recomendação do item 9.2.1 e implementou a recomendação do item 9.2.2 do Acórdão 924/2020-TCU-Plenário;
	d) comunicar ao Banco do Brasil S.A., à Caixa Econômica Federal e à BB Tecnologia e Serviços S.A a prolação do presente Acórdão, encaminhando-lhes cópia desta deliberação e das instruções às peças 72 e 81; e
	e) apensar definitivamente o presente processo ao TC Processo 018.957/2017-0, nos termos do      art. 36 da Resolução - TCU 259/2014.
1. Processo TC-Processo 007.167/2022-9 (MONITORAMENTO) 
	1.1. Órgão/Entidade: Banco do Brasil S.A.; BB Tecnologia e Serviços S.A.; Caixa Econômica Federal.
	1.2. Relator: Ministro Antonio Anastasia.
	1.3. Representante do Ministério Público: não atuou.
	1.4. Unidade Técnica: Unidade de Auditoria Especializada em Tecnologia da Informação (AudTI) .
	1.5. Representação legal: Caroline Scopel Cecatto (64878/OAB-RS) , Kamill Santana Castro e Silva (11887/B/OAB-MT) e outros, representando Banco do Brasil S.A.; Keilane de Oliveira Pinheiro (45958/OAB-GO) , Ana Paula Braz de Souza (184552/OAB-RJ) e outros, representando BB Tecnologia e Serviços S.A. 
	1.6. Determinações/Recomendações/Orientações: não há.

ANTONIO ANASTASIA

Caroline Scopel Cecatto (64878/OAB-RS), Kamill Santana Castro e Silva (11887/B/OAB-MT) e outros, representando Banco do Brasil S.A.; Keilane de Oliveira Pinheiro (45958/OAB-GO), Ana Paula Braz de Souza (184552/OAB-RJ) e outros, representando BB Tecnologia e Serviços S.A.

Não atuou.

MONITORAMENTO (MON)

Unidade de Auditoria Especializada em Tecnologia da Informação (AudTI).